臺灣臺中地方法院刑事判決　　　　　　　94年度易字第1883號
公　訴　人　臺灣臺中地方法院檢察署檢察官
被　　　告　乙○○
　　　　　　　　　　國民
選任辯護人　徐明珠律師
　　　　　　林更穎律師
上列被告因違反商標法案件，經檢察官提起公訴（九十四年度偵
字第九三四六號），本院判決如下：
    主    文
乙○○未得商標權人同意，於同一商品，使用近似於他人註冊商
標之商標，有致相關消費者混淆誤認之虞，處有期徒刑陸月，如
易科罰金，以佰元折算壹日。緩刑貳年。
扣案之如附表所示之物均沒收。
    犯罪事實
一、乙○○係設於臺中縣大肚鄉○○路○段三二○巷三二之五號
    「增上農埔公司」（以下簡稱增上公司）之代表人，其明知
    如附件所示之商標圖樣，係臺灣菸酒股份有限公司（以下簡
    稱臺灣菸酒公司）向我國經濟部智慧財產局申請註冊並取得
    商標專用權（商標註冊號數為00000000號，原商標
    專用權人為「臺灣省菸酒公賣局」嗣改制為臺灣菸酒公司，
    於專用期間自民國八十八年八月一日起至九十八年七月三十
    一日止，指定使用之商品為米酒），未經臺灣菸酒公司之同
    意或授權，即於九十三年八月間某日起至九十四年五月十八
    日止，竟基於使用近似之商標於同一商品，並販賣該仿冒商
    標商品之概括犯意，在前揭增上公司所在地，連續將與臺灣
    菸酒公司已註冊商標之「米酒及圖」近似之「增上米酒及圖
    」、「萬年醇米酒及圖」、「福州伯米酒及圖」，使用於增
    上公司所生產販售之米酒之同一商品上，再以每瓶米酒含稅
    新臺幣（下同）一百四十元及未含稅一百三十五元之價格販
    賣於各地商家，再由該等商家將所販入之使用上開仿冒商標
    之米酒販賣予不特定顧客牟利，而有致相關消費者混淆誤認
    之虞，嗣於九十四年五月十八日為警持搜索票於上址扣得如
    附表所示之物。
三、案經臺灣菸酒公司向法務部調查局告發後，由法務部調查局
    移送臺灣臺中地方法院檢察署檢察官偵查起訴。
    理  由
一、訊據被告乙○○對於上揭犯罪事實坦承不諱，且如附件所示
    之「米酒及圖」商標圖樣，係被害人臺灣菸酒公司之前身「
    臺灣菸酒公賣局」向經濟部智慧財產局依法申請註冊登記，
    經核准取得商標專用權之商標圖樣，指定使用於米酒，其專
    用期間自八十八年八月一日起至九十八年七月三十一日止乙
    節，有經濟部智慧財產局註冊號數：00000000號中
    華民國商標註冊證（含異動內容）一份附卷可稽（見臺灣臺
    中地方法院檢察署九十四年度偵字第九三四六號偵查卷宗【
    以下簡稱「偵卷」】第九、一○頁），並有增上公司公司基
    本資料查詢一份、生產米酒工廠之現場照片五張（見偵卷第
    二九、三九至四二頁）、帳冊資料、宣傳資料、銷售客戶資
    料存卷可證（上開證物外放），復有扣案之如附表所示之米
    酒及被告所有，使用仿冒商標之空瓶、其上印有「米酒」二
    字之塑膠瓶蓋可資佐憑。又依卷附經濟部公告之「混淆誤認
    之虞」審查基準（見偵卷第二○至二八頁止），商標是否近
    似，應以具有普通知識經驗之消費者，於購買時施以普通之
    注意，就商標圖樣「異時異地，隔離觀察」、「通體觀察」
    ，以判斷該二商標於人之整體印象，是否有相近之處，而有
    可能會混淆、誤認該二商品係來自同一來源。查被害人臺灣
    菸酒公司如附件所示之註冊商標，係以粉紅色為底，再以較
    深之紅色標示「米酒」二字，並有數枝稻穗為背景；而被告
    經營之增上公司所生產之米酒，亦以相近之粉紅色為底，再
    以較深之紅色標示「米酒二字」，其背景亦有數枝稻穗穿插
    其間，此有臺灣菸酒公司出產之米酒及本件扣案之「福州伯
    米酒」、「萬年醇米酒」及「增上米酒」之照片附卷可查（
    見偵卷第三二、三三及本院卷第四一、四二頁）。又雖臺灣
    菸酒公司申請註冊登記之商標圖樣中之「米酒」，並不在專
    用之內，但該「米酒」二字之書寫方式及位置，已成為該商
    標圖樣構成之部分，是被告雖亦可在其所生產之米酒包裝上
    使用「米酒」二字，但在判斷被告所使用之商標是否與被害
    人臺灣菸酒公司註冊登記之商標圖樣是否近似時，其二字之
    書寫方式及形狀亦應可作為判斷之依據。是觀諸被告所使用
    之商標之底色、主體構圖特徵（稻穗及「米酒」二字）、構
    圖位置幾乎與被害人臺灣菸酒公司註冊登記之商標圖樣一致
    ，且其「米酒」二字之書寫方式，亦與被害人臺灣菸酒公司
    所註冊登記之商標圖樣上「米酒」二字幾近相同，足見上開
    二圖案主體特徵極為相似，雖其中背景圖案之稻穗位置、方
    向稍微有異，但其差異性，依一般具備普通知識經驗之商品
    消費者，在購買時，施以通常之辨別及注意，甚易遭到忽視
    ，自有引起混同誤認之虞，堪以認定。是本件事證明確，被
    告之犯行堪以認定，應予依法論科。
二、核被告所為，係犯商標法第八十一條第三款未得商標權人同
    意，於同一商品，使用近似於其註冊商標，有致相關消費者
    混淆誤認之虞罪、第八十二條之販賣近似商標權人之商標商
    品罪。又被告就所犯商標法第八十一條第三款、第八十二條
    罪，先後各有多次行為，且均時間緊接，觸犯構成要件相同
    之罪，顯係基於概括犯意為之，應依連續犯規定論以一罪。
    被告所犯上開二罪，有方法結果之牽連關係，為牽連犯，應
    依刑法第五十五條規定，論以較重之第八十一條第三款未得
    商標權人同意，於同一商品，使用近似於其註冊商標，有致
    相關消費者誤認之虞罪。又檢察官於起訴書犯罪事實欄，已
    論及被告連續販賣仿冒商標商品之犯行，僅於所犯法條部分
    ，漏未論列，應予補充，附此敘明。爰審酌被告於其所製造
    之米酒上使用仿冒商標，以販賣牟利，其行為已影響商標專
    用權人之商譽及合法利益，並嚴重破壞我國致力保護智慧財
    產權之國際名聲，且其犯罪時間達數月之久，大規模生產，
    對商標權人所生危害非小，惟念其犯罪後另以其他商標申請
    註冊，並已積極與被害人臺灣菸酒公司和解（如卷附和解書
    一份），並賠償其損害，復坦承犯行，應有認錯悔過之意，
    態度良好等一切情狀，量處如主文所示之刑，並諭知易科罰
    金之折算標準。又查被告前未曾受有期徒刑以上刑之宣告，
　　此有臺灣臺中地方法院檢察署刑案資料查註紀錄表及臺灣高
　  等法院被告前案紀錄表各一份附卷可按，茲念被告因一時失
    慮，致罹刑章，其經此教訓，當知警惕戒慎而無再犯之虞，
    且已與告訴人達成民事和解，本院綜核各情，認其所受上開
    宣告之刑，以暫不執行為適當，爰併予宣告緩刑二年，以啟
    自新。如附表編號一至六所示使用仿冒商標之米酒，應依商
    標法第八十三條之規定，宣告沒收；另如附表編號七使用仿
    冒商標之空瓶及編號、八所示之塑膠瓶蓋，均為被告供預備
    犯本罪所用之物，業據被告陳明在卷，應依刑法第三十八條
    第一項第二款之規定沒收之。
據上論斷，應依刑事訴訟法第二百九十九條第一項前段，商標法
第八十一條第三款、第八十二條、第八十三條，刑法第十一條、
第五十五條、第四十一條第一項前段、第七十四條第一款、第三
十八條第一項第二款，罰金罰鍰提高標準條例第二條，判決如主
文。
本案經檢察官甲○○到庭執行職務。
中　　華　　民　　國　　94　　年　　12　　月　　20　　日
                  刑事第三庭  審判長法  官  張靜琪
                                    法  官  賴妙雲
                                    法  官  郭妙俐
以上正本證明與原本無異。
如不服本判決，應於收受送達後10日內向本院提出上訴書狀（應
附繕本）。
　　　　　　　　　　　　　　　　　　書記官  黃雅青
中　　華　　民　　國　　94　　年　　12　　月　　20　　日
附表：
編號        品    名          數量
一        萬年醇米酒          470箱
二        同      上            2瓶
三        福州伯米酒          660箱
四        同      上            2瓶
五        增上米酒            240箱
六        同    上              2瓶
七        空    瓶            108箱
八        塑膠瓶蓋             18箱
附錄論罪科刑條文：
商標法第八十一條
未得商標權人或團體商標權人同意，有下列情形之一者，處三年
以下有期徒刑、拘役或科或併科新臺幣二十萬元以下罰金：
一  於同一商品或服務，使用相同之註冊商標或團體商標者。
二  於類似之商品或服務，使用相同之註冊商標或團體商標，有
    致相關消費者混淆誤認之虞者。
三  於同一或類似之商品或服務，使用近似於其註冊商標或團體
    商標之商標，有致相關費者混淆誤認之虞者。
第八十二條
明知為前條商品而販賣、意圖販賣而陳列、輸出或輸入者，處一
年以下有期徒刑、拘役或科或併科新臺幣五萬元以下罰金。
